【裁判字號】    92,交聲,1207
【裁判日期】    921112
【裁判案由】    違反道路交通管理處罰條例聲明異議
【裁判全文】
臺灣臺北地方法院交通事件裁定                  九十二年度交聲字第一二０七號
    原處分機關  臺北市交通事件裁決所
    異  議  人  甲○○  男  六十六歲（民國二十六年六月二十九日生）
    即受處分人
右列異議人即受處分人因違反道路交通管理處罰條例案件，對於臺北市交通事件裁決
所民國九十二年九月二十二日所為之處分（原處分案號：北市裁三字第裁二二－Ａ0
0000000號），聲明異議，本院裁定如左：
    主    文
異議駁回。
    理    由
一、按行車速度，依標誌或標線之規定，無標誌或標線者，在市區道路，時速不得超
    過五十公里，道路交通安全規則第九十三條第一項第一款定有明文。次按汽車駕
    駛人，行車速度，超過規定之最高時速，處新臺幣（下同）一千二百元以上二千
    四百元以下罰鍰，並記違規點數一點，道路交通管理處罰條例第四十條第一項及
    第六十三條第一項第一款亦分別定有明文。又逕行舉發違反道路交通管理事件，
    經汽車所有人依通知單之應到案日期前到案，並告知違規駕駛人姓名、
    一編號及住址者，處罰機關應即另行通知違規駕駛人到案依法處理；逾應到案日
    期，處罰機關應依道路交通管理處罰條例第八十五條第三項規定處罰該汽車所有
    人，違反道路交通管理事件統一裁罰基準及處理細則第二十四條亦定有明文。易
    言之，如汽車駕駛人在道路超速行駛，為警當場攔停者，處罰機關固應對汽車之
    駕駛人為處罰，惟若舉發機關並非當場對該部汽車攔停，而係依前開條例第七條
    之二第一項第六款規定以科學儀器取得違規證據資料（如照相機或測速器）逕行
    舉發者，此際舉發機關只能依該項規定對汽車所有人為掣單舉發，而如經舉發之
    汽車所有人在舉發通知單之應到案日期前到案，並告知處罰機關該名超速駕駛之
    汽車違規駕駛人姓名、
    十四條及道路交通管理處罰條例第八十五條第二項規定處罰該名違規駕駛人。
二、本件異議人即受處分人甲○○於民國九十二年六月十五日十三時一分許，駕駛吳
    陳真真所有車牌號碼六Ｃ－二五九五號自用小客車，行經臺北市○○路○段一七
    二號處，違反該路段時速五十公里之行車速限，以時速七十二公里之速度超速行
    駛，經臺北市政府警察局大安分局交通分隊（下稱舉發單位）員警乙○○，依微
    電腦自動測速照相儀器所攝得之採證照片，以受處分人違反道路交通管理處罰條
    例第四十條第一項規定為由，逕予掣單舉發，並經將舉發通知單送達於汽車所有
    人後，經汽車所有人向原處分機關提出申訴，並明白告知受處分人為當時該部汽
    車之違規駕駛人，經原處分機關函請舉發單位調查結果，仍認受處分人有前開違
    規行為，原處分機關乃依前揭道路交通管理處罰條例第四十條第一項、第六十三
    條第一項、第八十五條第二項及違反道路交通管理事件統一裁罰基準表及處理細
    則第二十四條之規定，於九十二年九月二十二日裁處受處分人罰鍰一千九百元，
    並記違規點數一點。
三、訊據受處分人甲○○矢口否認有於前開時地超速行駛之事實，辯稱略以：「採證
    照片之上緣應有分隔島上椰子樹之影像，該採證照片上緣卻顯示其他文字，足認
    該照片係出於變造，不能證明違規事實。」云云。經查：受處分人於前述時地因
    超速行駛為警逕行舉發之違規事實，有臺北市政府警察局北市警交大字第Ａ00
    000000號舉發違反道路交通管理事件通知單影本及採證照片影本各一紙附
    卷足憑，而受處分人向原處分機關提出申訴，經原處分機關函請舉發單位調查結
    果認定受處分人違規屬實，此亦有臺北市政府警察局大安分局九十二年九月四日
    北市警安分交字第０九二六三七二四０００號書函影本一紙在卷足證，並經證人
    即本件舉發員警乙○○於本院九十二年十月二十二日調查時到庭結證稱：「問：
    本件是否你逕行舉發？是的。問：為何超速的阿拉伯數字是用手寫的？因為我們
    的相片是整捲的，我們送洗後再把相片上緣用手寫下超速的數字及車號，本件是
    依據電腦顯示的數字用手寫下來的。問：測速器是否有誤差？有，但是誤差值不
    大，實際上誤差大概一、二公里左右。問：本件是用何種測速器？是固定式的測
    速器，也有測速器的合格證書。」等語明確，此有訊問筆錄一份在卷可稽。又按
    按證人胡土曜為原處分機關認定受處分人有前述違規行為之原證人，其到庭在本
    院法官面前以言詞供述本件訴訟上之待證事實，本院由其上開供述已得有受處分
    人確有上開違規行為之心證，另於本件卷存證據資料內並無任何積極證據足以證
    明證人胡土曜上開供述係屬虛偽，亦無有足以令人顯信其供述為不可採之品性證
    據或前科證據存在，本院自不得以證人胡土曜為本件開單告發受處分人之員警而
    全盤抹煞其在訴訟上所具有之原證人資格。再查：微電腦自動測速照相機所攝得
    照片上緣有由測速照相機自動記載之拍攝時間地點與測速結果等文字，洵屬常態
    ，為能在同一照片中一併顯示違規事實與測量結果，以供作成裁罰之依據，自有
    必要容許該等文字遮蔽部分背景，本件採證照片亦非例外，受處分人僅依採證照
    片上顯示文字之位置本應為分隔島上之椰子樹影像，卻為拍攝時間地點與測試結
    果等文字所遮蔽，即謂該採證照片顯係出於變造，顯有誤會。復查：受處分人與
    舉發員警素不相識，亦無仇怨，此亦為受處分人於本院九十二年十月二十二日調
    查時所自承，有訊問筆錄一份在卷可參，其依法執行公務自無任意誣陷受處分人
    之動機及目的，況員警依據統一沖洗之交通違規採證照片進行舉發，每日辦理件
    數難以計數，殊難想像其會大費周章從眾多底片中挑出受處分人之底片加以變造
    之可能性。末查：交通警察掣單舉發違反道路交通管理處罰條例所列之違規事實
    ，本質上為行政處分，係公務員基於職務上之權力，依法就特定之具體事件所為
    之具公法上效果之單方面行政行為，基於公務員為公法上行為具有公信力之原則
    ，該行政行為當可被推定為真正，其據以依法處分之事實認定亦為正確無誤。從
    而，受處分人上開空言辯稱採證照片係出於變造云云，堪難採信。本件事證已臻
    明確，受處分人之右揭違規行為堪以認定。
四、綜上所述，受處分人確有在前揭時地超速行駛之違規行為，從而，原處分機關依
    前開道路交通管理處罰條例第四十條第一項、第六十三條第一項、第八十五條第
    二項及違反道路交通管理事件統一裁罰基準表及處理細則第二十四條之規定裁處
    受處分人罰鍰一千九百元，並記違規點數一點，核無違誤。本件異議為無理由，
    應予駁回。
五、據上論斷，應依道路交通案件處理辦法第十九條，裁定如主文。
中      華      民      國    九十二    年     十一     月     十二     日
                                臺灣臺北地方法院交通法庭
                                    法  官  蔡正雄
右正本證明與原本無異。
如不服本裁定，應於裁定送達後五日內向本院提出抗告狀。
                                    書記官  黃秀琴
中      華      民      國    九十二    年     十一     月     十四     日


司法院資訊處製作；財團法人民間司法改革基金會備份。
